臺灣臺南地方法院刑事判決　　　　　　 100年度易字第1179號
公　訴　人　臺灣臺南地方法院檢察署檢察官
被　　　告　LILY ENDA.
　　　　　　（移民署臺南市專勤隊收容中）
　　　　　　（移民署收容事務大隊南投收容所）
上列被告因竊盜案件，經檢察官提起公訴（100年度偵緝字第741
號），本院判決如下：
    主  文
LILY ENDANG KURNIAWATI 無罪。
    理  由
一、公訴意旨略以：被告LILY ENDANG KURNIAWATI（印尼國籍人
    ，以下簡稱為莉莉）自民國97年7月4日起，在臺南市○區○
    ○○街6-3號受雇於施進賢，從事看護施進賢父親之工作，
    詎莉莉竟意圖為自己不法之所有，於98年1月9日某時，趁施
    進賢家人不注意之際，竊取施進賢所有現金新臺幣（下同）
    1萬餘元及施進賢之子施伯輯所有之戒指等金飾後，於同日
    晚上7時許，藉故外出購物後，逃逸無蹤，經施進賢發覺有
    異報警，始查悉上情。因認被告涉犯刑法第320條第1項之竊
    盜罪嫌。
二、按犯罪事實應依證據認定之，無證據不得認定其犯罪事實；
    又不能證明被告犯罪者，應諭知無罪之判決，刑事訴訟法第
    154條第2項、第301條第1項分別定有明文。次按刑事訴訟上
    用以證明事實之證據，須於通常一般人均不至於有所懷疑，
    堪予確信其已臻真實者，始得據以為有罪之認定，倘其證明
    尚未達到此一程度，而有合理性之懷疑存在，致使無從為有
    罪之確信時，即應為無罪之判決，此有最高法院76年臺上字
    第4986號判例意旨可資參照。又認定不利於被告之事實，須
    依積極證據，苟積極證據不足為不利於被告事實之認定時，
    即應為有利於被告之認定，更不必有何有利之證據，最高法
    院30年度上字第816號判例可資參照。
三、本件公訴意旨認被告LILY ENDANG KURNIAWATI涉有上開犯行
    ，無非以：（一）被告LILY ENDANG KURNIAWATI供述；（二
    ）證人施進賢、施伯輯、施林翠華之證詞等事證，為其論據
    。
四、訊據被告LILY ENDANG KURNIAWATI固供承自97年7月4日起，
    在臺南市○區○○○街6-3號受雇於施進賢，從事看護施進
    賢父親之工作，且其於98年1月9日，藉詞外出購物後，即自
    雇主施進賢家人外出，逃逸無蹤之事實，惟堅詞否認有何竊
    盜之犯行，辯稱：伊沒有竊盜施進賢的現金，施進賢放在電
    視機旁紅包袋內的錢，是後來施進賢之父親會拿去教會奉獻
    用掉了，伊離開時，紅包袋還在電視機旁；伊先前有看過施
    伯輯放金飾的盒子放在床頭，但伊沒有動手去拿等語。
五、經查，被告LILY ENDANG KURNIAWATI自97年7月4日起，受雇
    在施進賢臺南市○區○○○街6之3號住處，從事看護施進賢
    父親之工作，嗣於98年1月9日不告而別，自施進賢家中離開
    北上，即未再返回施進賢家中等情，除據被告供認在卷外，
    核與證人施進賢、施伯輯、施林翠華所述相符，可以信實。
    而被告擅自自雇主施進賢家中離開，不告而別之舉固有違其
    應履行之民事僱傭契約，且有違職場倫理，故若施進賢家中
    物品遺失，確易豈人疑竇，懷疑為被告所為，然揆諸前揭最
    高法院判例意旨之說明，仍應有積極且不致使產生合理懷疑
    之證據足以證明被告之竊盜犯行，始得論以竊盜罪名，非可
    僅因被告不告而別即遽認凡施進賢家中遺失未獲之物品即必
    係被告所竊，核先敘明。
六、次查，本件公訴意旨認被告分別竊取施進賢之現金１萬餘元
    及施伯輯之戒指等金飾之情，分別僅有告訴人施進賢、被害
    人施伯輯之單一指述為憑。本院尚無從依檢察官提出之證據
    ，確信被告犯罪。
  （一）被告LILY ENDANG KURNIAWATI 之供述部分：
        被告於偵訊時僅坦承於98年1月9日自施進賢家不告而別
        後即北上工作，未曾返回施進賢家中，未曾坦承竊取施
        進賢之現金及施伯輯之戒指、金飾等物。檢察官雖依被
        告偵訊時之供述，認被告於偵訊時承認自施進賢家中拿
        走一鐵盒，然被告於本院準備程序時否認於偵訊時為前
        開供述，稱其於偵訊時是陳述其在打掃施進賢家中時將
        鐵盒移位，並非表示將鐵盒攜離施進賢家中。經本院當
        庭撥放被告偵訊錄音結果，被告於偵訊時確實以中文回
        答稱：伊未曾自施進賢家中拿取任何物品，打掃家裏時
        有一個盒子，伊將之放在老闆房間前面、對面等語，而
        然該日之通譯人員卻另向檢察官轉譯稱被告『把它（鐵
        盒子）搬走』，此有本院勘驗筆錄在卷可稽（本院卷第
        31、32頁），是依本院勘驗結果，認被告確實未曾自白
        自施進賢家中竊取鐵盒一節無訛，檢察官認被告曾坦承
        自施進賢家中拿取鐵盒離開一節，尚有誤會。
  （二）證人施林翠華僅能證明被告係受僱在施進賢家中看護施
        進賢父親一事，施林翠華並未失竊物品，亦非親自見聞
        被告行竊之人，故其證詞僅係表彰前開被告所不爭執之
        事項，就依被告抗辯意旨所形成之爭點而言（即被告是
        否有竊取施進賢、施伯輯之物品），並無釐清事實之作
        用。
  （三）證人施進賢、施伯輯分別證稱其等於被告離家後發現所
        有之現金（施進賢所有）、金飾（施伯輯所有）遺失等
        語。
  （四）綜上，則本件公訴意旨認被告分別竊取施進賢之現金１
        萬餘元及施伯輯之戒指等金飾之情，分別僅有告訴人施
        進賢、被害人施伯輯之單一指述為憑。而按告訴人之告
        訴，係以使被告受刑事訴追為目的，是其陳述是否與事
        實相符，仍應調查其他證據以資審認，最高法院52年台
        上字第1300號著有判例。是本院尚無從依檢察官提出之
        證據，確信被告犯罪。
七、又查：
  （一）證人施進賢於98年1月11日警詢時先稱其家中遺失之物
        品為：酒櫃上紅包袋內之現金5千多元及房間內現金7千
        多元等語（警卷第1頁背面），並未提及家中有其他物
        品失竊；嗣98年7月30日偵訊時，就失竊之紅包袋內現
        金額數究竟為何，則改稱：不確定酒櫃上紅包袋內之現
        金究竟係多少錢，應該只有3千多元，並另稱其子施伯
        輯房間內之「鑽石戒指、純金十字項鍊」亦遭被告竊取
        等語（偵Ａ卷第7頁）；再於100年8月17日偵訊時改稱
        其子施伯輯遺失之戒指並非鑽石戒指，而是一般金戒指
        ，且施進賢自己之刮鬍刀亦不見等語（偵Ｂ卷第30、31
        頁）。且依證人施進賢於偵訊中所述，其於被告98年1
        月9日離家當日晚上9點多時發現被告人不見了，就馬上
        清點屋內東西之後其才報案（偵Ｂ卷第31頁），則何以
        施進賢就其家中失竊之物品何以有前開不一致之情形？
        證人施進賢究竟是否能確定其未能尋獲之現金及金飾確
        係於被告離家後才不見，實有可疑。況證人施進賢於本
        院審理時證稱：伊警詢時說紅包袋內損失5千多元，後
        來說3千元是因為紅包袋旁還有一個布袋裝銅板，與紅
        包袋內之現金約合計5千多元，而原先以為布袋內的銅
        板也有被偷，後來發現布袋內的錢沒有被偷，扣除後才
        說損失3千多元；伊未曾實際清點紅包袋內之現金額數
        等語（本院卷第35頁、37頁背面），是證人施進賢所稱
        家中遺失之現金、金飾之情節，尚非無其因記憶不清，
        或可能一時忘卻放置處所，或其他原因而逸失，非可因
        其於被告離家後未尋獲此等物品即斷認係被告所竊。
  （二）又證人施伯輯雖亦於本院證稱被告離家後，其所有放置
        床頭之戒指、十字架於被告離家後發現遺失，然其亦稱
        其並未每天查看戒指、十字架，是該等物品究係何時遺
        失，應屬未知，是否可當然推認係被告離去時竊取，亦
        非無疑。
八、綜上各情以觀，本件被告LILY ENDANG KURNIAWATI 未曾供承
    偷竊犯行，而告訴人之指訴復未能使本院達施進賢、施伯輯
    尋而未獲之現金及金飾確係被告所竊之確信，實難依告訴人
    及被害人單一、不一致之指述即遽為不利於被告之認定。
九、據上所陳，本件依調查所得證據尚不足以證明被告LILYENDA
    NG KURNIAWATI確有竊盜之犯意與犯行，此外，復查無其他
    積極證據足資證明被告犯罪，揆諸首開說明，其犯罪尚屬不
    能證明，應為無罪判決之諭知。
據上論斷，應依刑事訴訟法第301條第1項，判決如主文。
本案經檢察官詹尚晃到庭執行職務。
中    華    民    國   100    年    11    月    16    日
                刑事第十三庭        法  官  莊玉熙
以上正本證明與原本無異。
如不服本判決應於收受本判決後10日內向本院提出上訴書狀，並
應敘述具體理由。其未敘述上訴理由者，應於上訴期間屆滿後20
日內向本院補提理由書狀（均須按他造當事人之人數附繕本）「
切勿逕送上級法院」。
                                    書記官  余富誠
中    華    民    國   100    年    11    月    17    日